臺灣高等法院刑事判決　　　　　　　　　　　　　九十二年度上訴字第四二七七號
　　上　訴　人
　　即　被　告　乙○○
　　指定辯護人　本院公設辯護人丙○○
右上訴人，因毒品危害防制條例案件，不服臺灣板橋地方法院，九十二年度訴字第一
八二二號，中華民國九十二年九月二十四日第一審判決（起訴案號：臺灣板橋地方法
院檢察署九十二年偵字第九九三五號）提起上訴，嗣再由檢察官移送併辦（併辦案號
：同上署九十二年偵字第一八二九四號）本院判決如左：
    主  文
上訴駁回。
    事  實
一、乙○○與甲○○（經原審判處有期徒刑七年六月，上訴後又撤回而告確定）、廖
    昭榕（經檢察官併案而由臺灣臺北地方法院以九十二年重訴字第一一號判處有期
    徒刑十年）及黃耀源（綽號醬油、另由檢察官簽分偵辦），基於共同製造第二級
    毒品安非他命之犯意聯絡，共組安非他命製造集團，約定由黃耀源提供製造安非
    他命毒品之原料，由廖昭榕負責並教導甲○○、乙○○製造安非他命，製造器材
    及配料則由甲○○、乙○○二人購買後，由廖昭榕、甲○○、乙○○三人負責煉
    製安非他命，並由黃耀源命甲○○租用不知情之陳福春（另經檢察官為不起訴處
    分）所有位於臺北縣三峽鎮○○路五十八號旁果園農舍，作為其等製造安非他命
    之場所。甲○○、乙○○二人遂於民國九十二年五月七日分別搬運製造安非他命
    所用之器具及原料至上址後，即由廖昭榕、甲○○、乙○○三人共同在該址以上
    開器材製成液態甲基安非他命，甲○○並將製成之液態安非他命及一些製造器具
    放置在其臺北縣汐止市○○街十七號八樓之二之租屋處，並將液態安非他命置於
    冷凍庫冷藏以便結晶。嗣於翌（八）日晚間十一時許，法務部調查局臺北市調查
    處聯合臺北縣調查站、北部地區機動組及憲兵臺北市調查組人員經臺灣臺北地方
    法院檢察署檢察官之指揮，前往上開三峽鎮○○路五八號旁果園農舍執行搜索，
    當場查獲廖昭榕、甲○○及乙○○三人在農舍內，並扣得如附表一所示之液態安
    非他命四桶等物，及在乙○○所有而停放在該農舍內之ＰＧ─○一八二號小客車
    上扣得如附表二所示之物，更經甲○○同意在其位於上開汐止市租屋處扣得如附
    表三所示液態安非他命（即滷水）一桶等物。
二、案經法務部調查局臺北市調查處移送臺灣板橋地方法院檢察署檢察官偵查起訴。
    理  由
一、上訴人即被告乙○○迭在調查單位調查、檢察官偵查及歷審中均坦承有參與綽號
    「醬油」之黃耀源、廖昭榕、甲○○等人之製造安非他命集團，而於右開時地購
    買及搬運製造安非他命之器材至上開果園農舍，並知悉廖昭榕在該址以前開製造
    器具製造安非他命等事，雖矢口否認有共同製造安非他命之犯行，辯稱伊僅負責
    買材料、工具，並不清楚製造安非他命之過程，未實際參與製造安非他命之行為
    云云。惟查：
  (一)被告除於右開時地參與購買、搬運製造安非他命之器材及原料外，並與共犯甲○
    ○負責載送另共犯廖昭榕前去甲○○利用陳福春租得之上開農舍，指導製造安非
    他命之技術，及實際協助參與加工製造安非他命之工作等情，業據共犯甲○○於
    調查單位調查時供述綦詳（調查卷一、二頁、聲羈卷五頁），並指稱：「安非他
    命都是廖昭榕負責製作，我和乙○○從旁協助。」（調查卷一頁反面）
　(二)另共犯廖昭榕供陳：他們（按指被告及甲○○）有問我，我有告訴他們是製造安
  　非他命（偵卷五頁反面），我是用講的情形下，讓朱某及余某做（偵卷五一頁）
    。足見被告確有參與製造安非他命之行為。
　(三)再參以證人即承辦調查人員陳秀銘證稱：「當時：：要衝進去之前，有聽到有人
　  在談話，及真空幫浦的聲響，及濃烈的刺鼻酸味，我第一個衝進去看到現場，甲
    ○○蹲在地上用真空馬達過濾安非他命結晶，乙○○及廖昭榕坐在房間的木床上
    ，桌上擺放許多器具及針筒：：」「（雖然）沒有看到他們有無在做，不過器具
    都在他們身旁。」（偵卷八六、八七頁）及扣案之製造工具與製成之液態安非他
    命數量甚多（此部分詳後述）等各情，可見被告不可能僅負責事前之準備工作，
    而無事中之製造參與，否則不會一直陪同在場，亦不致於短期之內已經製成大量
    之安非他命。
  (四)此外，復有附表一、二、三所示之物扣案可資佐證，其中附表一所示之液態安非
    他命四桶等物，係在果園農舍內查獲；附表二所示之物，係在被告所有停放在該
    果園農舍之ＰＧ─○一八二號小客車上查獲；附表三所示之物，係在共犯甲○○
    位於臺北縣汐止市○○街十七號八樓之二租屋處查獲，為被告及共犯甲○○一致
    坦認不虛，且有搜索扣押證明筆錄及現場照片等附卷可徵，其中製毒地點果園農
    舍，係透過不知詳情之陳福春租得，亦據陳福春供明在案。
　(五)又如附表一、二所示之物中之「漏斗、濾瓶、壓力反應瓶、量杯中之殘留物以及
　  黑色水溶液四桶，均發現含有第二級毒品甲基安非他命成分，其中黑色水溶液淨
    重四七七八○公克，純度二六．三一％，純質淨重一二五七一公克。．．．氫氧
    桶、壓力表、過濾設備、幫浦、震盪器、反應壓力瓶、丙酮、食鹽、磅秤、濾紙
    、醋酸鈉、醋酸、氫氧化納、活性碳、鈀金、酸鹼試紙、晾乾用濾紙及相關盛裝
    容器等原料及設備，發現均符合一般製造甲基安非他命氫化反應與純化反應中所
    需之各項設備與原料。綜合以上研判，該處所為製造甲基安非他命氫化反應及純
    化反應之毒品製造工廠」，有法務部調查局九十二年六月十日調科壹字第○九二
    ○○一八九九三○號檢驗通知書在卷（本院卷）可參；附表三所示之物，其中「
    綠色塑膠盒、．．．白色結晶二包、黑色水溶液一桶等，均發現含有第二級毒品
    甲基安非他命成分，白色結晶淨重四七四．四九公克（包裝重三二．一九公克）
　  ，純度八三．九一％，純質淨重三九八．一四公克，黑色水溶液淨重六二○○公
    克，純度二三．五九％，純質淨重一四六三公克，另查獲之丙酮、食鹽、磅秤、
    ．．．各式盛裝容器等原料及設備，發現均符合一般製造甲基安非他命純化反應
    中所需之各項設備與原料」，亦有同局同日調科壹字第○九二○○一八五一八○
    號檢驗通知書在本院卷可憑。上開扣案之黑色水溶液、滷水，經檢驗結果均含甲
    基安非他命成分，有如前述，性質上屬液態安非他命，起訴書載為半成品，當屬
    誤會，允宜指明。惟因被告等一夥人已有附表三編號一之習見安非他命，益見被
    告等人之製造行為已達既遂程度。
　(六)綜合上述，被告既參與製造安非他命之事前準備工作，又於事中之製造過程分工
  　實施，可見係以自己犯罪之意思，而參與本件構成要件之行為，則其與甲○○、
    廖昭榕、黃耀源等人間，顯有犯意聯絡與行為分擔，自應負共同正犯罪責，所辯
    未共同製造安非他命云云，核屬卸責之詞，並不可採，其犯行可以認定。
二、核被告所為，係犯毒品危害防制條例第四條第二項之製造第二級毒品罪。被告與
    甲○○、廖昭榕及黃耀源等人間有犯意聯絡及行為分擔，為共同正犯。
三、原審適用毒品危害防制條例第四條第二項、第十八條第一項前段、刑法第十一條
    、第二十八條、第三十八條第一項第二款之規定，並審酌被告之前科素行、犯罪
    之動機、目的、手段、製造安非他命對於社會秩序之危害甚大、製造之時間、數
    量、製造之分工及其負責角色，及犯後部分坦承之態度等一切情狀，量處有期徒
    刑七年二月，復以扣案之附表一編號十六黑色水溶液淨重四七七八○公克（純度
    二六．三一％，純質淨重一二五七一公克）、附表三編號一安非他命二包共淨重
    四七四．四九公克、編號二黑色水溶液淨重六二○○公克（純度二三．五九％，
    純質淨重一四六三公克），係屬查獲之毒品，應予宣告沒收銷燬之。其餘扣案之
    附表一編號一至十五、編號十七至二六所示之物、附表二編號一至八所示之物、
    附表三編號三至八所示之物，係被告及共犯等所有供製造安非他命所用之物，亦
    併予宣告沒收。經核於法並無違誤，應予維持。被告猶執陳詞，空言否認犯罪，
    提起上訴，不能認為有理由，應予駁回。
四、被告於審判期日經合法傳喚，卻具狀空言感冒不克到庭，而無任何憑證，仍應認
    係無正當之理由不到庭，爰不待其陳述，逕行判決。
據上論斷，應依刑事訴訟法第三百六十八條、第三百七十一條，判決如主文。
本案經檢察官沈明彥到庭執行職務。
中　　　華　　　民　　　國　　九十三　　年　　　一　　　月　　 十四 　　日
                              臺灣高等法院刑事第十四庭
                                  審判長法  官　陳　祐　輔
                                        法  官　陳　國　文
                                        法  官　洪　昌　宏
右正本證明與原本無異。
如不服本判決，應於收受送達後十日內向本院提出上訴書狀，其未敘述上訴之理由者
並得於提起上訴後十日內向本院補提理由書（均須按他造當事人之人數附繕本）。
　                                      書記官　廖　月　女
中　　　華　　　民　　　國　　九十三　　年　　　一　　　月　　 十五 　　日
附錄：本案論罪科刑法條全文
毒品危害防制條例第四條
製造、運輸、販賣第一級毒品者，處死刑或無期徒刑；處無期徒刑者，得併科新臺幣
一千萬元以下罰金。
製造、運輸、販賣第二級毒品者，處無期徒刑或七年以上有期徒刑，得併科新臺幣七
百萬元以下罰金。
製造、運輸、販賣第三級毒品者，處五年以上有期徒刑，得併科新臺幣五百萬元以下
罰金。
製造、運輸、販賣第四級毒品者，處三年以上十年以下有期徒刑，得併科新臺幣三百
萬元以下罰金。
製造、運輸、販賣專供製造或施用毒品之器具者，處一年以上七年以下有期徒刑，得
併科新臺幣一百萬元以下罰金。
前五項之未遂犯罰之。
      附表一：
    ┌───┬─────┬─────┬───┬─────┬─────┐
    │編號  │名  稱    │  數  量  │編號  │名  稱    │  數  量  │
    ├───┼─────┼─────┼───┼─────┼─────┤
    │一    │搖台      │  一具    │十四  │塑膠盒    │  四個    │
    ├───┼─────┼─────┼───┼─────┼─────┤
    │二    │馬達      │  一台    │十五  │鹽        │  二包    │
    ├───┼─────┼─────┼───┼─────┼─────┤
    │三    │大燒瓶    │  一個    │十六  │黑色水溶液│  四桶    │
    │      │          │          │      │（滷水）  │          │
    ├───┼─────┼─────┼───┼─────┼─────┤
    │四    │紅色大塑膠│  一個    │十七  │汲水器    │  一支    │
    │      │桶        │          │      │          │          │
    ├───┼─────┼─────┼───┼─────┼─────┤
    │五    │塑膠漏斗  │  四個    │十八  │濾紙      │  八盒    │
    ├───┼─────┼─────┼───┼─────┼─────┤
    │六    │壓力筒    │  二個    │十九  │殘渣      │  一包    │
    ├───┼─────┼─────┼───┼─────┼─────┤
    │七    │陶瓷斗    │  一個    │二十  │濾紙      │  一卷    │
    ├───┼─────┼─────┼───┼─────┼─────┤
    │八    │塑膠桶    │  八個    │二十一│壓力接頭  │  一組    │
    ├───┼─────┼─────┼───┼─────┼─────┤
    │九    │過濾網    │  二個    │二十二│研磨器    │  一組    │
    ├───┼─────┼─────┼───┼─────┼─────┤
    │十    │壓力錶    │  二組    │二十三│湯匙      │  三支    │
    ├───┼─────┼─────┼───┼─────┼─────┤
    │十一  │陶碗      │  一個    │二十四│高精密度氧│  一組    │
    │      │          │          │      │氣調節器  │          │
    ├───┼─────┼─────┼───┼─────┼─────┤
    │十二  │塑膠鏟    │  二個    │二十五│試紙      │  三盒    │
    ├───┼─────┼─────┼───┼─────┼─────┤
    │十三  │塑膠量杯  │  二個    │二十六│小量杯    │  二個    │
    └───┴─────┴─────┴───┴─────┴─────┘
      附表二：
    ┌───┬─────┬─────┬───┬─────┬─────┐
    │編號  │名  稱    │  數  量  │編號  │名  稱    │  數  量  │
    ├───┼─────┼─────┼───┼─────┼─────┤
    │一    │磅秤      │  三個    │五    │活性炭    │  二個    │
    ├───┼─────┼─────┼───┼─────┼─────┤
    │二    │醋酸納    │  四瓶    │六    │丙酮      │  一桶    │
    ├───┼─────┼─────┼───┼─────┼─────┤
    │三    │氫氧化納  │  十二瓶  │七    │大燒瓶    │  一個    │
    ├───┼─────┼─────┼───┼─────┼─────┤
    │四    │冰醋酸    │  三瓶    │八    │扒金      │  一包    │
    └───┴─────┴─────┴───┴─────┴─────┘
      附表三：
    ┌───┬─────┬─────┬───┬─────┬─────┐
    │編號  │名  稱    │  數  量  │編號  │名  稱    │  數  量  │
    ├───┼─────┼─────┼───┼─────┼─────┤
    │一    │安非他命  │  二包    │五    │食鹽      │  一袋    │
    ├───┼─────┼─────┼───┼─────┼─────┤
    │二    │滷水      │  一桶    │六    │大燒杯    │  一個    │
    ├───┼─────┼─────┼───┼─────┼─────┤
    │三    │丙酮      │  一桶    │七    │塑膠盆    │  二十三個│
    ├───┼─────┼─────┼───┼─────┼─────┤
    │四    │氫氧化納  │  四瓶半  │八    │磅秤      │  一個    │
    └───┴─────┴─────┴───┴─────┴─────┘
